【裁判字號】    89,上易,2705
【裁判日期】    900103
【裁判案由】    詐欺
【裁判全文】
臺灣高等法院臺中分院刑事判決              民國八十九年度上易字第二七○五號
    上  訴  人  臺灣臺中地方法院檢察署檢察官
    被      告  丙○○
    選任辯護人  朱慧真
右上訴人因被告詐欺案件，不服台灣台中地方法院八十九年度易字第二○○九號，中
華民國八十九年九月二十六日第一審判決（起訴案號：台灣台中地方法院檢察署八十
九年度偵字第六七○八號），提起上訴，本院判決如左：
    主      文
上訴駁回。
    理      由
一、本案經本院審理結果，認第一審判決被告之犯罪行為不能證明，而諭知被告無罪
    之判決，並無不當，應予維持，並引用第一審判決書記載之證據及理由（如附件
    ）。
二、上訴人即檢察官在本院未提出其他不利於被告之證據，其上訴意旨仍執陳詞，指
    摘原判決不當，為無理由，應予駁回。
三、據上論斷，應依刑事訴訟法第三百七十三條、第三百六十八條，判決如主文。
本案經檢察官甲○○到庭執行職務。
中      華      民      國      九十      年      一      月  三     日
                                  臺灣高等法院臺中分院刑事第四庭
                                        審判長法  官  洪  耀  宗
                                              法  官  劉  登  俊
                                              法  官  吳  重  政
右正本證明與原本無異。
不得上訴。
                                              書記官  郭  文  華
中      華      民      國      九十      年      一      月     四     日
                                                                        Ｄ
臺灣臺中地方法院刑事判決                        八十九年度易字第二九號
    公  訴  人  台灣台中地方法院檢察署檢察官
    被      告  丙○○  男五十歲（民國○○○年○月○日生）
                        住彰化縣員林鎮○○街六三號
                        身分證統一編號：Ｎ一一四四一一號
    選任辯護人  朱慧真  律師
右列被告因詐欺案件，經檢察官提起公訴（八十九年度偵字第六七０八號），本院判
決如左：
    主  文
丙○○無罪。
    理  由
一、公訴意旨略以：被告丙○○為士億國際股份有限公司之負責人（以下簡稱士億公
    司），明知公司經營不善，即將倒閉，竟意圖為自己不法之所有，於民國（下同
    ）八十四年三月十五日，至告訴人乙○○位於台中市○區○○○路一段二五七號
    十二樓之二住處，向告訴人誆稱：希借款支應，近期內即清償等語，使告訴人陷
    於錯誤，依被告之指示，將新台幣（下同）一百五十萬元匯入士億公司在中國國
    際商業銀行員林分行之00000000000號帳戶內。其後被告於同年四月
    中旬，曾還款五十萬元，剩餘款項則藉詞拖延，告訴人遂於八十七年十一月二日
    具狀，向台灣彰化地方法院聲請發支付命令，詎被告收到支付命令後，竟否認債
    權之存在，提出異議，該案進入民事訴訟程序，彰化地方法院審理本件時，被告
    辯稱此一百五十萬元乃士億公司所借，與其無涉，至此告訴人始知受騙，因認被
    告涉犯刑法第三百三十九條第一項之詐欺罪嫌等語。
二、按犯罪事實應依證據認定之，無證據不得推定其犯罪事實。又不能證明被告犯罪
    者，應諭知無罪之判決，刑事訴訟法第一百五十四條、第三百零一條第一項定有
    明文。又按刑事訴訟法上所謂認定犯罪事實之證據，係指足以認定被告確有犯罪
    行為之積極證據而言，該項證據自須適合於被告犯罪事實之認定，始得採為斷罪
    資料（參照最高法院二十九年上字第三一０五號判例）。再按事實之認定，應憑
    證據，如未能發現相當證據，或證據不足以證明，自不得以推測或擬制之方法，
    以為裁判基礎（參照最高法院四十年台上字第八六號判例）。復按刑法第三百三
    十九條詐欺罪之成立，以意圖為自己或第三人不法之所有，施用詐術使人陷於錯
    誤而交付財物或因而得財產上不法之利益或使第三人得之為構成要件。是行為人
    如係事後因其他因素無法如期依債務本旨給付，乃屬民事上債務不履行之問題，
    除有積極證據足認其於取得財物之初即有不法所有之意圖者外，要難以一時之給
    付遲延，即遽認其涉犯詐欺罪名。
三、訊據被告堅決否認有上揭詐欺犯行，辯稱：於八十四年間，士億公司投資大陸工
    廠所生產之鞋品，因貿易商立貽企業有限公司以該批鞋品有瑕疵不願出貨，置留
    大陸深圳海關，未能提領出關，公司週轉困難，遂先向告訴人借款一百五十萬元
    以償還下游廠商債務，但後來公司負債太多，無法經營，宣告倒閉，而伊所有個
    人資產也變賣，用以清償債務，並在財力有限之情形，已先清償告訴人五十萬元
    ，然伊在向告訴人借款之始，確因公司經營困難，始向告訴人調借資金，絕無詐
    欺意圖等語。
四、公訴人認被告涉犯詐欺罪嫌，係以被告向告訴人借款時，依其書立之借據載明：
    「請先融通借款新台幣一百五十萬元正，電匯中國國際商業銀員行行乙儲士億國
    際股份有限公司．．此奉達祝商祺丙○○」等詞句，可知被告確實係以其本人名
    義向告訴人借款，嗣被告卻否認係伊個人向告訴人借貸，而是以士億公司名義向
    告訴人借貸等語為其論據。惟查：本件被告經營之士億公司，於八十四年間，確
    因投資大陸工廠所生產之鞋品，因貿易商立貽企業有限公司，以貨物有瑕疵不願
    出貨，致貨品置留大陸深圳海關，公司因此周轉困難，除股東增資外，被告遂向
    告訴人借款一百五十萬元，藉以週轉等情，業據證人江熏雄到庭證稱：於八十四
    年間，伊受僱於士億國際股份有限公司，在大陸鞋廠當副總經理，負責現場管理
    ，公司當時留置在深圳的貨品太多，貿易商（立貽企業有限公司）不幫忙簽署，
    無法出貨，致公司週轉困難，伊回台灣時，乃建議被告向告訴人借款週轉等情屬
    實。而參以告訴人借予被告之現金，被告又指示告訴人匯入士億國際股份有限公
    司在銀行之前述帳戶內，是姑且不論被告係以個人名義或公司名義向訴人調借款
    項，其企圖為解決公司財務危機，而向告訴人借款乙節，應無疑義。而企業經營
    ，本因各項主、客觀因素，有一定風險，自不得僅以事後未能如期清償借款，即
    請被告未能清償借款或爭執債務主體時，即謂其於借款之始，係有施用詐術，而
    有不法所有意圖。再者，被告為處理公司債務，已將其個人資產即坐落彰化縣員
    林鎮○○段第二二０二號土地及其上建物（建號一二三七號）提供擔保，向銀行
    借款，嗣公司倒閉後，被告個人所有上揭不動產，並已出賣他人，清償公司向銀
    行之借款等情，亦有土地登記簿謄本及上海商業儲蓄銀行員林分行出具之借款證
    明書在卷足憑。依此以言，被告既已將其個人資產投入清償士億國際股份有限公
    司債務，則被告於向告訴人調借金錢週轉時，不論係以被告之名義或士億公司之
    名義向告訴人借款，其信用擔保，並無不同。且依告訴人自承及被告供述，被告
    於公司倒閉後，已先清償告訴人五十萬元，現僅餘一百萬元未清償。權衡得失，
    被告於借款之始，如真有詐騙告訴人之意圖，同權須冒詐欺刑事訴追之風險，其
    大可於借得一百五十萬元，即不予清償告訴人任何分文，始有利可圖，至愚亦無
    先清償告訴人五十萬元之理由？綜上所述，被告因公司須資金週轉，向有意上往
    來之告訴人調借現金，解決公司財務，不論被告係以本人名義或公司名義向告訴
    人調借現錢，被告於借款之始，係為解決公司營運危機，並無不法所有意圖，至
    為明顯。因此，被告所辯，自堪採信，被告與告訴人二人之間，就上揭債務之債
    務人主體雖有爭執，亦應僅為民事債務糾紛而已，與刑法之詐欺罪必須施用詐術
    使人陷於錯誤而為財物交付之構成要件有間，故尚難遽以公訴人所提前開資料而
    為不利於被告之認定。此外，復查無其他積極證據足資證明被告有何詐欺犯行，
    依照首揭說明，自應諭知被告無罪之判決。
據上論斷，應依刑事訴訟法第三百零一條第一項，判決如主文。
中      華      民      國  八十九    年     九     月     二十六       日
                            臺灣臺中地方法院刑事第六庭
                                      法  官  黃峻隆
右正本證明與原本無異。
如不服本判決，應於判決送達後十日內向本院提出上訴狀，上訴於臺灣高等法院臺中
分院( 須附繕本 )。
                                      書記官
中      華      民      國  八十九 年     九     月     二十六       日


司法院資訊處製作；財團法人民間司法改革基金會備份。
